【裁判字號】    98,易,573
【裁判日期】    980831
【裁判案由】    傷害等
【裁判全文】
臺灣高雄地方法院刑事判決               98年度易字第573號
公  訴  人  臺灣高雄地方法院檢察署檢察官
被      告  丙○○
            甲○○
                    （現因另案於台灣高雄第二監獄執行中）
上列被告因傷害等案件，經檢察官提起公訴（97年度偵字第2957
2 號），本院判決如下：
    主  文
丙○○共同犯強制罪，處有期徒刑參月，如易科罰金，以新台幣
壹仟元折算壹日。
甲○○共同犯強制罪，累犯，處有期徒刑肆月，如易科罰金，以
新台幣壹仟元折算壹日。又犯恐嚇罪，累犯，處有期徒刑參月，
如易科罰金，以新台幣壹仟元折算壹日。應執行有期徒刑陸月，
如易科罰金，以新台幣壹仟元折算壹日。
丙○○、甲○○被訴共同傷害部分，均公訴不受理。
    事  實
一、甲○○前於民國96年間因搶奪案件，經本院以96年度訴字第
    1512號判決判處有期徒刑10月，減為有期徒刑5 月確定，甫
    於96年11月16日徒刑易科罰金執行完畢。猶不知悔改，於97
    年6 月9 日凌晨5 時許，騎乘車牌號碼YTO-371 號輕型機車
    ，後方搭載丙○○，行經高雄市○○區○○路與翠華路交岔
    路口時，適有戊○○騎乘車牌號碼H8B-638 號重型機車、乙○○騎乘車牌號碼XKF-768 號重型機車超越甲○○騎乘之上
    開機車，因丙○○、甲○○2 人認乙○○機車車速過快且險
    與其等機車發生擦撞而心生不滿，遂在高雄市○○區○○路
    6 號前之機車道上將戊○○及乙○○攔下，並在該機車道上
    與乙○○、戊○○2 人理論，嗣乙○○見狀況不對而於同日
    凌晨5 時10分許取出其SONY廠牌，型號750I之手機（內插門
    號0000000000號SIM 卡1 張）撥打110 報警處理時，詎丙○○、甲○○為不讓乙○○報警，竟共同基於妨害他人行使權
    利之犯意聯絡，由丙○○先以徒手毆打乙○○臉部及左手，
    並將乙○○手上之行動電話撥落至地上，而乙○○繼欲撿起
    掉落地上之手機時，丙○○復以右腳踢乙○○之左腹部而使
    乙○○受傷倒地後（傷害部分業據乙○○撤回告訴而另為不
    受理判決，詳後述），丙○○即將乙○○之手機拾起持於己
    手，以避免戊○○打電話報警，並於離去前，復將上開手機
    丟棄於地，而由甲○○以右腳將該手機踢往路旁草叢內，而
    妨害乙○○撥打電話之權利；乙○○迄丙○○、甲○○騎車
    離去後，始回復自由撥打電話之權利。
二、又甲○○於上開丙○○毆打乙○○期間，另基於恐嚇之犯意
    ，乃將乙○○之友人戊○○推倒在地後，順勢壓住戊○○肩
    膀並取出其所有之電擊棒持於手中而向戊○○恫稱：「你不
    要再亂，不然我就拿這個東西把你怎樣‧‧‧」等加害生命
    、身體之言語，恐嚇戊○○，使戊○○心生畏懼，並隨即再
    以徒手毆打戊○○成傷（傷害部分亦據戊○○撤回告訴而另
    為不受理判決，詳後述）。嗣乙○○、戊○○於丙○○、甲○○騎車離去後，隨即報警處理，始循線查知全情。
三、案經乙○○、戊○○訴由高雄市政府警察局左營分局報告偵
    辦。
    理  由
壹、證據能力部分：
  一、按被告以外之人於審判外之陳述，雖不符刑事訴訟法第15
      9 條之1 至之4 之規定，然經當事人於審判程序同意作為
      證據，法院審酌該言詞陳述或書面陳述作成時之情況，認
      為適當者，亦得為證據。又當事人、代理人或辯護人於法
      院調查證據時，知有第159 條第1 項不得為證據之情形，
      而未於言詞辯論終結前聲明異議者，視為有前項之同意，
      同法第159 條之5 亦有明文。查本案所引用之證據資料（
      詳後引證據），其中各項言詞或書面傳聞證據部分，縱無
      刑事訴訟法第159 條之1 至第159 條之4 或其他規定之傳
      聞證據例外情形，亦業經本院審理時予以提示並告以要旨
      ，且各經檢察官及被告甲○○、丙○○表示意見，當事人
      已知上述證據乃屬傳聞證據，而未於言詞辯論終結前對該
      等證據聲明異議（見98年度審易字第591 號卷第63頁；98
      年度易字第573 號卷第41頁至第45頁、第66頁至第70頁）
      ，依上開規定，已擬制同意有證據能力，且本院審酌該等
      傳聞證據作成時之狀況，並無不宜作為證據之情形，均應
      認於本案有證據能力。
  二、又按傳聞法則乃對於被告以外之人於審判外之言詞或書面
      陳述，亦即針對被告以外之人於審判外以言詞或書面所為
      之供述證據而為之規範。卷附告訴人戊○○受傷照片2 張
      及案發現場照片6 張，乃以科學、機械之方式，對於當時
      狀況所為忠實且正確之記錄，性質上並非供述證據，應無
      刑事訴訟法第159 條第1 項規定之適用。
貳、有罪部分：
  一、訊據被告丙○○對於上開事實均坦認不諱；被告甲○○則
      對於其有毆打、恐嚇告訴人戊○○，及在離去時將告訴人
      乙○○手機踢往路旁草叢之事實固坦認不諱，惟矢口否認
      有何強制犯行，辯稱伊沒有妨害乙○○打電話之意思，且
      伊恐嚇戊○○時，手上所持僅係電擊棒之皮套而非電擊棒
      云云。經查：
      (一)被告丙○○、甲○○於97年6 月9 日凌晨5 時許，共乘
        車牌號碼YTO-371 號輕型機車，行經高雄市○○區○○
        路與翠華路交岔路口時，因認告訴人乙○○機車車速過
        快且險與其等機車發生擦撞而心生不滿，遂在高雄市○○區○○路6 號前之機車道上將告訴人戊○○及乙○○
        攔下，並在該機車道上與告訴人乙○○、戊○○2 人理
        論，嗣告訴人乙○○見狀況不對而於同日凌晨5 時10分
        許取出前開手機打110 報警處理時，被告丙○○先以徒
        手毆打告訴人乙○○臉部及左手，並將告訴人乙○○手
        上之行動電話撥落至地上，而告訴人乙○○繼欲撿起掉
        落地上之手機時，被告丙○○復以右腳踢告訴人乙○○
        之左腹部而使告訴人乙○○受傷倒地後，被告丙○○即
        將告訴人乙○○之手機拾起持於己手，以避免告訴人戊○○打電話報警，及被告甲○○於離去現前，復以右腳
        將該手機踢至路旁草叢內之事實；暨被告甲○○於被告
        丙○○毆打告訴人乙○○期間，先將告訴人戊○○推倒
        地後，順勢壓住戊○○肩膀並取出其所有之電擊棒持於
        手中而向戊○○恫稱：「你不要再講話，不然我拿這個
        東西把你怎樣‧‧‧」等加害生命、身體之言語，恐嚇
        告訴人戊○○，使告訴人戊○○心生畏懼，接著並以徒
        手毆打告訴人戊○○，致告訴人戊○○亦受有前揭傷勢
        之事實，業為被告丙○○、甲○○分別供承在卷，核與
        證人即告訴人戊○○、乙○○於警詢、偵查中及本院審
        理時證述之被害情節大致相符，並有證人戊○○、乙○○之高雄醫學大學附設中和紀念醫院診斷證明書各乙份
        及證人戊○○受傷暨現場照片8 張附卷可稽，此部分之
        事實，堪予認定。
      (二)次查，被告丙○○將證人乙○○手機撥落在地而妨害其
        打電話報警時，被告甲○○與證人戊○○均在一旁，其
        等2 人離被告丙○○與證人乙○○約2 、3 步之距離乙
        情，業據證人戊○○於本院審理中具結證述在卷（98年
        度易字第573 號卷第33頁），而被告甲○○於警詢時亦
        供承：伊有聽見乙○○要丙○○將手機還乙○○，丙○○並對乙○○說：「你騎車騎這樣還敢報警」等語（警
        卷第4 頁
        ）、於本院審理時供稱：伊有聽到乙○○要報案，丙○○說這樣妳也敢報案等語（98年度易字第573 號卷第29
        頁），足徵被告甲○○於被告丙○○妨害證人乙○○撥
        打電話報警時，被告甲○○確有在旁聽聞其情無疑，並
        佐以證人即共同被告丙○○於警詢中證稱：伊將乙○○
        之手機自地上撿起在手上時甲○○有看見，後來伊將手
        機丟在地上時，甲○○應該也有看見等語（警卷第11
        頁、第12頁），則被告甲○○對其同夥友人丙○○妨害
        證人乙○○使用手機撥打報警乙情，自難諉為不知。復
        參諸被告甲○○在離去本件案發現場時，有將上開掉落
        地上之手機踢往路旁草叢乙情，業據被告甲○○分別於
        警詢及本院審理中分別供認在卷（警卷第4 頁、98年度
        易字第573 號卷第29頁），足認被告甲○○確有參與妨
        害證人乙○○打電話報警之犯行，被告甲○○空言否認
        有妨害證人乙○○撥打電話之意思乙節，自無可採。
      (三)再者，被告甲○○雖猶辯稱：伊當日恐嚇證人戊○○時
        ，手持物品僅係1 個電擊棒之皮套，並非電擊棒云云。
        惟查，被告甲○○於當日確有取出電擊棒恫嚇證人戊○○乙情，業據證人戊○○於本院具結證稱：當時被告甲○○恐嚇伊時，被告甲○○手上有拿電擊棒，因為伊有
        看到被告甲○○手上拿的那個東西有發出像電波的亮光
        ，且伊回到家後，在伊身上也有發現被電擊過的傷痕等
        語（98年度易字第573 號卷第36頁），核與證人乙○○
        於本院審理中具結證稱：伊有看到被告甲○○將戊○○
        打倒在地，且手上拿著會閃光的東西等語（同上卷第40
        頁），衡以證人戊○○、乙○○2 人就本案均與被告甲○○達成和解，並表明不願訴究之意等情，有其等2 人
        提出之刑事撤回告訴狀共2 份在卷可考（98年度審易字
        第591 號卷第51頁、第52頁、第54頁、第55頁），則證
        人戊○○、乙○○應無設詞攀誣或誇大其等被害情節之
        動機，並佐以被告甲○○於警詢中亦自承當日確有攜帶
        1 支電擊棒乙情（警卷第3 頁），足認證人戊○○、乙○○所為上開證述應屬可信，被告甲○○辯稱其所拿之
        物係電擊棒之皮套云云，顯無可採。
      (四)綜上，本件事證明確，被告丙○○與被告甲○○共同妨
        害證人乙○○行使權利及被告甲○○恐嚇證人戊○○之
        犯行，均堪予認定，應依法論科。
  二、核被告丙○○所為，係犯刑法第304 條第1 項之強制罪；
      被告甲○○所為，則係犯刑法第304 條第1 項之強制罪及
      同法第305 條之恐嚇罪。被告丙○○、甲○○就上開強制
      犯行，有犯意聯絡及行為分擔，應論以共同正犯。又被告
      甲○○所犯上開強制罪及恐嚇罪，行為互殊，犯意各別，
      應予分論併罰。再者，被告甲○○曾有如事實欄一所載之
      前案科刑及執行紀錄，有本院院內索引卡紀錄表報表、臺
      灣高等法院被告前案紀錄表各1 份在卷可按，其受有期徒
      刑之執行完畢，5 年內故意再犯本件有期徒刑以上之二罪
      ，均為累犯，各應依刑法第47條第1 項之規定加重其刑。
      爰審酌被告丙○○、甲○○因故與告訴人乙○○、戊○○
      發生爭執，竟不思以理性方式解決問題，率然共同以強制
      力妨害告訴人乙○○行使權利，被告甲○○並另出言恐嚇
      告訴人戊○○，所為均欠缺法治觀念，且被告甲○○對共
      同強制犯行部分猶飾詞狡辯，難認確有悔意，惟念及被告
      丙○○始終坦承全部犯行，態度甚佳，顯有悔意；被告甲○○則僅坦承恐嚇告訴人戊○○之犯行，態度尚可，及被
      告2 人事後均與告訴人2 人達成和解，而據告訴人2 人表
      明不願訴究之意，有前開刑事撤回告訴狀2 份在卷可稽，
      復酌以被告2 人犯罪之動機、手段、情節等一切情狀，分
      別量處如主文所示之刑及就被告甲○○所處之刑定其應執
      行刑。並考量被告丙○○係大學畢業，從事服務業，家庭
      經濟狀況小康；被告甲○○則係高職肄業，從事服務業，
      家庭經濟狀況小康等情（見警卷第7 頁、第1 頁），均諭
      知如主文所示之易科罰金折算標準，以示懲儆。至未扣案
      之電擊棒1 支，固為被告甲○○所有用以犯本件恐嚇罪之
      物，然上開電擊棒已不知去向乙情，業據被告甲○○供承
      在卷（警卷第3 頁），故為避免日後執行困難，爰不併予
      諭知沒收，附此敘明。
參、公訴不受理部分（被告丙○○、甲○○被訴共同傷害部分）
    ：
  一、公訴意旨另以：被告丙○○、甲○○於前揭時、地，共同
      基於傷害之犯意聯絡，由被告丙○○以徒手、腳毆打告訴
      人乙○○之臉部、腹部，告訴人乙○○因此受有顏面部挫
      傷、左眼瞼挫傷及擦傷、上唇挫傷、左前臂與左手挫傷等
      傷害；被告甲○○則以徒手毆打告訴人戊○○，致告訴人
      戊○○受有頭部外傷及左肘挫擦傷等傷害，因認被告2 人
      另涉犯刑法第277 條第1 項之傷害罪嫌等語。
  二、按告訴乃論之罪，告訴人於第一審辯論終結前，得撤回其
      告訴；又告訴經撤回者，法院應諭知不受理之判決，刑事
      訴訟法第238 條第1 項、第303 條第3 款分別定有明文。
  三、本件被告丙○○、甲○○被訴共同傷害罪嫌，依刑法第28
      7 條前段之規定，須告訴乃論。茲據告訴人乙○○、戊○○於本院辯論終結前，分別具狀撤回對被告2 人之告訴，
      有刑事撤回告訴狀及本院公務電話紀錄各2 份在卷可稽（
      見98年度審易字第591 號卷第51頁至第58頁）。揆諸前開
      說明，自應就此部分另行諭知不受理之判決。
據上論斷，應依刑事訴訟法第299 條第1 項前段、第303 條第3
款，刑法第28條、第304 條第1 項、第305 條、第51條第5 款、
第41條第1 項前段，刑法施行法第1 條之1 ，判決如主文。
本案經檢察官丁○○到庭執行職務。
中    華    民    國    98    年    8     月    31    日
                  刑事第八庭    法  官  蔣志宗
以上正本證明與原本無異。
如不服本判決應於收受送達後10日內向本院提出上訴書狀，並應
敘述具體理由；如未敘述上訴理由者，應於上訴期間屆滿後20日
內向本院補提理由書（均須按他造當事人之人數附繕本）「切勿
逕送上級法院」。
中    華    民    國    98    年    8     月    31    日
                                書記官  李崑良
附錄本案論罪科刑所適用之法條：
中華民國刑法第304條第1項
以強暴、脅迫使人行無義務之事或妨害人行使權利者，處3 年以
下有期徒刑、拘役或3 百元以下罰金。
中華民國刑法第305條
以加害生命、身體、自由、名譽、財產之事，恐嚇他人致生危害
於安全者，處2 年以下有期徒刑、拘役或3 百元以下罰金。


司法院資訊處製作；財團法人民間司法改革基金會備份。
